【裁判字號】    97,易,416
【裁判日期】    971212
【裁判案由】    恐嚇取財等
【裁判全文】
臺灣嘉義地方法院刑事判決               97年度易字第416號
                                       97年度易字第633號
公  訴  人  臺灣嘉義地方法院檢察署檢察官
被      告  洪正榮
選任辯護人  吳碧娟律師
被      告  乙○○
            甲○○
            戊○○原名蕭志強.
上列被告等因恐嚇取財等案件，經檢察官提起公訴（97年度偵字
第717號、追加起訴案號：97年度偵緝字第345號），本院判決如
下：
    主  文
洪正榮共同犯詐欺取財未遂罪，累犯，處有期徒刑拾月，扣案假
造中獎簽單壹紙沒收；又共同犯恐嚇取財罪，累犯，處有期徒刑
壹年肆月。應執行有期徒刑貳年，扣案假造中獎簽單壹紙沒收。
乙○○共同犯詐欺取財未遂罪，累犯，處有期徒刑柒月，扣案假
造中獎簽單壹紙沒收；又共同犯恐嚇取財罪，累犯，處有期徒刑
玖月；又共同犯恐嚇取財未遂罪，累犯，處有期徒刑柒月，扣案
冥紙貳拾疊、鞭炮壹串均沒收。應執行有期徒刑壹年捌月，扣案
假造中獎簽單壹紙、冥紙貳拾疊、鞭炮壹串均沒收。
甲○○共同犯詐欺取財未遂罪，處有期徒刑陸月，扣案假造中獎
簽單壹紙沒收；又共同犯恐嚇取財罪，處有期徒刑捌月；又共同
犯恐嚇取財未遂罪，處有期徒刑陸月，冥紙貳拾疊、鞭炮壹串均
沒收。應執行有期徒刑壹年肆月，緩刑肆年，並應於本判決確定
後貳年內向指定之公益團體、地方自治團體或社區提供壹佰捌拾
小時之義務勞務；緩刑期間付保護管束。扣案假造中獎簽單壹紙
、冥紙貳拾疊、鞭炮壹串均沒收。
戊○○共同犯詐欺取財未遂罪，處有期徒刑伍月，扣案假造中獎
簽單壹紙沒收；又共同犯恐嚇取財罪，處有期徒刑柒月；又共同
犯恐嚇取財未遂罪，處有期徒刑伍月，冥紙貳拾疊、鞭炮壹串均
沒收。應執行有期徒刑壹年貳月，緩刑肆年，並應於本判決確定
後貳年內向指定之公益團體、地方自治團體或社區提供壹佰陸拾
小時之義務勞務；緩刑期間付保護管束。扣案假造中獎簽單壹紙
、冥紙貳拾疊、鞭炮壹串均沒收。
    犯 罪 事 實
一、洪正榮綽號阿國，前因傷害等案件經臺灣臺北地方法院以89
    年度易字第2204號判決判處應執行有期徒刑8月，嗣上訴至
    臺灣高等法院後，又因撤回上訴而確定，於民國92年1月16
    日易科罰金執行完畢。乙○○前因偽造文書案件，經臺灣桃
    園地方法院以94年度訴字第1700號判決判處有期徒刑6月確
    定，於96年4月13日易科罰金執行完畢，詎均不知悔改。
二、洪正榮於96年年底某日，先與真實姓名年籍不詳綽號阿志、
    阿叔之成年男子因缺錢花用，謀議前往南部鄉下尋找年邁六
    合彩組頭，以假造六合彩中獎簽單之方式，向組頭詐取中獎
    彩金，又因擔心假造中獎簽單之犯罪計劃遭識破後，組頭找
    黑道人士出面處理，而欲再夥同數人助勢，且認乙○○有黑
    道背景，遂邀集乙○○，並由乙○○邀其表哥戊○○、友人
    甲○○等人參與，渠等6人謀議若假造中獎簽單詐取彩金之
    犯罪計劃遭到識破，即改以恐嚇取財方式，無論如何一定要
    組頭交付財物，而共同意圖為自己不法之所有，基於詐欺取
    財及恐嚇取財之犯意聯絡，由洪正榮及阿叔於同年12月29日
    及同年月31日，南下至嘉義縣布袋鎮東港里埔仔厝187之7號
    ，向六合彩組頭丙○○（所涉賭博罪部分業經緩起訴處分）
    先以小額簽注六合彩方式博取丙○○之信任，同時趁機取得
    丙○○之字跡；繼於97年1月8日，洪正榮與阿叔再度南下嘉
    義向丙○○簽注六合彩，洪正榮並於六合彩開獎翌日即同年
    1月9日上午7、8時許，撥打電話給丙○○表示要前往其住處
    兌獎，隨即於同日上午8、9時許前往丙○○上址住處，並乘
    機將其事先模仿丙○○字跡所假造之中獎簽單1紙塞進丙○○之六合彩手冊後離去。嗣於同日上午11時許，洪正榮指示
    阿志、阿叔、乙○○、甲○○、戊○○前往丙○○上揭住處
    ，向丙○○佯稱已簽中，中獎彩金合計為新臺幣（下同）37
    5萬元，要求丙○○必須交付彩金，且故意翻閱丙○○之六
    合彩手冊，從中取出上開假中獎簽單為憑據，惟因丙○○仔
    細觀看後，識破其上字跡並非其本人所有，而拒絕給付中獎
    彩金，洪正榮等人因此未能詐騙得手。阿志、阿叔、乙○○
    、甲○○、戊○○等人見丙○○並未受騙，且不願給付彩金
    ，遂依先前與洪正榮共同謀議，推由渠5人下手實施恐嚇取
    財之計畫，轉以兇惡之口氣催討，並由甲○○向丙○○恫稱
    ：「你要願賭服輸，趕快給錢，不然就拿本票或地契出來處
    理，如果不給錢，會繼續找小弟來催討」等語，而丙○○因
    見來者有多人，且口氣兇惡完全無離去之意，乃心生畏懼，
    經多次周旋及討價還價之後，無奈同意以70萬元處理本件彩
    金糾紛。其後丙○○即於同日下午2、3時許，前往金融機構
    領出現金70萬元交付甲○○，渠等得手後始行離去。
三、乙○○、甲○○、戊○○3人因見丙○○年邁可欺，復共同
    意圖為自己不法之所有，基於恐嚇取財之犯意聯絡，先購買
    冥紙及鞭炮以備恐嚇之用後，於97年1月21日上午攜帶前往
    丙○○之住處，因當時丙○○外出不在，遂向丙○○之配偶
    丁○○○表示要收取賸餘中獎彩金，惟丁○○○表示雙方當
    初業已同意以70萬元解決此事，遂不願再給付款項，乙○○
    等人即取出冥紙及鞭炮，當場在丙○○住處門口點燃鞭炮並
    撒冥紙，同時向丁○○○出言恫稱：「如果再不處理，等一
    下要找4、50人來催討」等語，致丁○○○心生畏懼，乃撥
    打電話報警處理，嗣經警於同日上午11時30分許，在丙○○
    住處附近當場逮捕乙○○、甲○○、戊○○，渠等始未得手
    ，且在渠等乘坐之自用小客車內扣得預備用以恐嚇而尚未使
    用之冥紙20疊、鞭炮1串等物及經丁○○○提出洪正榮假造
    之中獎簽單1紙。
四、案經嘉義縣警察局布袋分局報告臺灣嘉義地方法院檢察署檢
    察官暨自動檢舉偵查起訴。
    理  由
一、按被告以外之人於審判外之陳述，經當事人於審判程序同意
    作為證據，法院審酌該言詞陳述或書面陳述作成時之情況，
    認為適當者，亦得為證據。當事人、代理人或辯護人於法院
    調查證據時，知有第159條第1項不得為證據之情形，而未於
    言詞辯論終結前聲明異議，視為有前項之同意，刑事訴訟法
    第159條之5定有明文。查本件認定事實所援引下列具傳聞性
    質之言詞或書面證據，關於證據能力，提示當事人及辯護人
    均對之表示無意見，亦未於本案言詞辯論終結前聲明異議，
    而本院審酌該等審判外陳述作成當時之過程、內容、功能等
    情況綜合判斷，認具備合法可信之適當性保障而具證據能力
    ，得採為認定事實之基礎，合先敘明。
二、上開犯罪事實，業據被告乙○○、甲○○供承不諱，被告洪
    正榮、戊○○亦坦承有上開詐欺取財未遂之犯行，惟均矢口
    否認有何恐嚇取財犯行，被告洪正榮辯稱：伊於97年1月9日
    未與被告乙○○等人一同持假中獎簽單前往索討彩金，並不
    知被告乙○○等人之索討情形，未親身參與恐嚇取財，至於
    是否與被告乙○○等人構成共同恐嚇取財，由法院決定云云
    。其辯護意旨以：本件確實是以人多勢眾來取得彩金，然假
    中獎簽單詐財的手法，通常都會叫2、3個人在旁邊助勢或是
    造成被害人誤判，所以需要有黑道背景的人出面處理，但那
    是要協商，並不是要威嚇，被告確實沒有恐嚇取財之犯意聯
    絡云云置辯。被告戊○○則辯以：伊祇是負責開車載被告乙○○等人南下嘉義，並未進入被害人住處，未恐嚇被害人云
    云。
三、經查：
  (一)上開詐欺取財未遂之犯罪事實，業據被告4人均坦白承認，
    恐嚇取財部分犯行，亦據被告乙○○、甲○○坦承不諱，核
    與證人即被害人丙○○、丁○○○所證情節相符，並有被告
    洪正榮假造之中獎簽單1紙、被告乙○○、甲○○、戊○○
    預備用以恐嚇而尚未使用之冥紙20疊、鞭炮1串扣案及現場
    照片暨扣案物品照片8張附卷可稽（見嘉義縣警察局布袋分
    局嘉布警偵字第0970080196號刑案偵查卷宗第32頁至第36頁
    ），足認被告等上開自白與事實相符，堪予採信。
  (二)被告洪正榮固否認97年1月9日之恐嚇取財犯行，然此部分犯
    行業經被告乙○○、甲○○坦認不諱，且據證人即被害人丙○○於本院證稱：97年1月9日被告乙○○、甲○○、戊○○
    及另2人共5人至伊住處索討彩金，但伊表示並未中獎，渠等
    即出言恐嚇，口氣很差，硬要看六合彩手冊，要伊願賭服輸
    ，簽立本票，並拿起行動電話表示要再叫一群人來，要讓伊
    難看，伊感覺不給錢不行，遂交付70萬元，渠等始行離去之
    情屬實（見本院97年度易字第416號卷－下稱易字416號卷－
    第84頁至第85頁），堪認被告乙○○等人於97年1月9日確有
    恐嚇取財之行為。而被告洪正榮於本院已自承：伊係認被告
    乙○○有黑道背景，才再找被告乙○○等3人一起參與，以
    壯聲勢等語（見本院97年度易字第633號卷第18頁、第19頁
    、第39頁），倘被告洪正榮認為僅以偽造中獎簽單之方式，
    即可輕易騙取被害人之財物，則與阿志、阿叔3人共同為之
    即可，何須另外邀集被告乙○○等3人而將犯罪計畫昭告他
    人，並徒增朋分不法所得之人數。佐以，證人即共同被告戊○○於本院結證：97年1月9日被告洪正榮有交代被告乙○○
    等一下進去被害人住處要兇一點等語（見易字416號卷第92
    頁），核與證人即共同被告乙○○於本院證述：97年1月9日
    前往被害人住處前，被告洪正榮就在嘉義縣布袋鎮農會旁之
    廟前，向伊、甲○○、戊○○及阿志、阿叔5人交代，前往
    被害人住處時，要看事辦事，軟的不行就來硬的等語相符（
    見易字416號卷第137頁），顯見被告洪正榮係預料上開詐騙
    手法無法達成，始邀集被告乙○○等3人參與，而於事前與
    被告乙○○等人謀議，若假造中獎簽單詐取彩金之犯罪計劃
    遭到識破，即改以人多勢眾、惡言相向之恐嚇方式，無論如
    何一定要被害人交付財物甚明，故被告洪正榮雖未實際前往
    被害人住處對被害人實施恐嚇行為，然其事前與被告乙○○
    等5人共同謀議而有犯意聯絡，並推由被告乙○○等5人下手
    實施，仍應與被告乙○○等5人同負恐嚇取財之刑責無疑，
    其上開所辯並無參與恐嚇取財行為，亦無此犯意聯絡云云，
    均不足採。
  (三)被告戊○○固否認97年1月9日及97年1月21日之恐嚇取財犯
    行，然此部分犯行業經被告乙○○、甲○○坦承不諱，且據
    證人即被害人丙○○於偵查中證稱：97年1月9日被告乙○○
    等5人至伊住處索討彩金，一直恐嚇說願賭服輸，口氣很兇
    ，4 、5個人就一直叫伊拿地契或本票出來，說如果不給錢
    ，就要找小弟來處理，伊感到害怕，遂交付70萬元（見臺灣
    嘉義地方法院檢察署97年度偵字第717號偵查卷宗－以下稱7
    17號偵卷－第83頁）及證人即被害人丁○○○於偵查中證述
    ：97年1月9日被告乙○○等5人至伊住處，向丙○○索討彩
    金，口氣很不好，4、5個人就一直對丙○○說願賭服輸，要
    丙○○付錢，或拿地契、本票出來處理，當時丙○○會害怕
    ，遂交付70萬元。97年1月21日被告乙○○、甲○○、戊○○等3人再度前來討債，當時只有伊在家，被告乙○○等3人
    就撒冥紙、放鞭炮，並表示如果渠等不處理，就要叫4、50
    個小弟來討債，伊很害怕便報警處理等語明確（見717號偵
    卷第85頁至第86頁）。況被告戊○○亦於偵查中供承：97
    年1月9日也有前往被害人住處（見偵字第717號卷第121頁）
    、於本院供述：97年1月9日被告洪正榮有交代被告乙○○等
    一下進去被害人住處要兇一點等語（見易字416號卷第92頁
    ）及於偵查中供承：97年1月21日前往討債前就知道要撒冥
    紙、放鞭炮嚇被害人，是被告甲○○提議、乙○○下車去買
    ，到現場後由被告甲○○撒冥紙、放鞭炮，伊則向被害人表
    示若不處理，再找4、50人來討債等語明確（見717號偵卷第
    35頁至第36頁），堪認被告戊○○確有參與上開2次恐嚇取
    財犯行無誤，其上開所辯委不足採。本件事證明確，被告等
    上開犯行均堪認定。
四、本件97年1月9日之詐欺取財及97年1月21日之恐嚇取財犯行
    ，雖已著手行為之實施，惟未生取得財物之結果，其犯罪均
    尚屬未遂，是核被告洪正榮所為，係犯刑法第339條第3項、
    第1項之詐欺取財未遂罪及第346條第1項之恐嚇取財既遂罪
    ；被告乙○○、甲○○、戊○○3人所為，均係犯刑法第339
    條第3項、第1項之詐欺取財未遂罪、第346條第1項之恐嚇取
    財既遂罪及同條第3項、第1項之恐嚇取財未遂罪，未遂罪部
    分均依刑法第25條第2項規定，按既遂犯之刑減輕之。被告4
    人與阿志、阿叔等人就上開詐欺取財未遂之犯行，以及被告
    乙○○、甲○○、戊○○3人就上開恐嚇取財未遂之犯行，
    分別有犯意聯絡及行為分擔，為共同正犯；被告洪正榮就上
    開恐嚇取財既遂犯行參與共謀，並推由被告乙○○、甲○○
    、戊○○與阿志、阿叔等人下手實施，亦均應以共同正犯論
    。渠等上開所犯數罪，均犯意各別、行為互殊，應予分論併
    罰。又被告洪正榮前因傷害等案件經臺灣臺北地方法院以89
    年度易字第2204號判決判處應執行有期徒刑8月，嗣上訴至
    臺灣高等法院後，又因撤回上訴而確定，於92年1月16日易
    科罰金執行完畢，被告乙○○前因偽造文書案件，經臺灣桃
    園地方法院以94年度訴字第1700號判決判處有期徒刑6月確
    定，於96年4月13日易科罰金執行完畢等情，有臺灣高等法
    院被告前案紀錄表在卷可稽，渠等於受徒刑之執行完畢後，
    5年以內故意再犯本件有期徒刑以上之罪，均為累犯，應依
    刑法第47條第1項規定各加重其刑，並就所犯未遂罪部分均
    先加後減之。爰審酌被告等人均四肢健全不思正途獲取金錢
    ，僅因一時缺錢花用，即共同以詐騙、恐嚇之方式獲取錢財
    ，犯罪之動機、手段均具惡性，所為對於社會治安亦有顯著
    危害，以及被告洪正榮就97年1月9日之犯行立於主謀之地位
    ，猶否認部分犯行，其他被告參與犯罪之情節、犯後之態度
    ，被告甲○○、戊○○並已與被害人達成和解，被害人表示
    不再追究被告甲○○、戊○○2人之刑責，有嘉義縣布袋鎮
    調解委員會調解筆錄1份及本院97年12月10日公務電話紀錄
    附本院卷可考，被告洪正榮係高職畢業、從事貿易工作、未
    婚，被告乙○○係國中畢業、做鐵工、未婚、經濟狀況小康
    ，被告甲○○係國中肄業、經營海產生意、已婚但配偶已離
    家數年、有1小孩、經濟狀況還好，被告戊○○係國中畢業
    、無業、未婚等一切情狀，分別量處如主文所示之刑，並各
    定其應執行之刑。又因數罪併罰中之1罪，依刑法規定得易
    科罰金，若因與不得易科之他罪併合處罰結果而不得易科罰
    金時，原可易科部分所處之刑，自亦無庸為易科折算標準之
    記載（司法院釋字第144號解釋參照），附此敘明。
五、另查被告甲○○雖曾因故意犯賭博案件，經臺灣板橋地方法
    院以86年度易字第2516號判決判處有期徒刑4月確定，惟於8
    6年7月14日易科罰金執行完畢後，5年以內未曾因故意犯罪
    受有期徒刑以上刑之宣告；被告戊○○則未曾因故意犯罪受
    有期徒刑以上刑之宣告，有各該臺灣高等法院被告前案紀錄
    表附卷可稽，渠等因一時失慮，偶罹刑典，且犯後已與被害
    人達成和解，被害人亦表示原諒被告甲○○、戊○○2人，
    已如上述，被告甲○○、戊○○2人經此偵查、審判之教訓
    ，自當知所警惕，信無再犯之虞，本院認所宣告之刑均以暫
    不執行為適當，分別依刑法第74條第1項第1款、第2款規定
    併予宣告緩刑4年，並斟酌被告2人之犯罪情節，依刑法第74
    條第2項第5款規定命被告甲○○、戊○○分別應於本判決確
    定之日起2年內向指定之公益團體、地方自治團體或社區提
    供180小時、160小時之義務勞務（公益團體、地方自治團體
    或社區提供義務勞務，屬執行之問題，應由執行檢察官斟酌
    全案情節及各公益團體、地方自治團體或社區之需求指定）
    。又受緩刑之宣告而有刑法第74條第2項第5款所定事項者，
    應於緩刑期間付保護管束，為刑法第93條第1項第2款所明定
    ，爰均依法併為緩刑期間付保護管束之諭知，以啟自新，並
    觀後效。
六、按沒收為從刑之1種，犯人供犯罪所用或供犯罪預備之物，
    雖屬共同正犯中之1人所有，但本於共同犯罪行為，應由共
    犯各負全部責任之理論，仍得對另1共同正犯科刑主文中諭
    知沒收該應沒收之物。本件扣案之假造中獎簽單1紙，係共
    同正犯洪正榮所有，且係供犯詐欺取財未遂罪所用之物，業
    據被告等供承在卷，揆諸上揭說明，應於各被告所犯詐欺取
    財未遂罪刑項下，依刑法第38條第1項第2款規定宣告沒收。
    又按刑法第38條第1項第2款所稱「供犯罪預備之物」，係指
    以供實施犯罪構成要件之行為之用為目的所預備之物，而尚
    未使用者。申言之，乃以供預備犯特定罪之目的所用之物，
    而屬於犯罪實施中或犯罪實施前，所預備者而言。此項物件
    ，並非犯罪構成要件應具備而不可或缺者，與刑法上處罰預
    備行為之獨立罪所用之構成物，係屬供犯罪所用之物者有別
    ，故「供犯罪預備之物」之沒收，並不以法律有明文處罰預
    備犯者為絕對必要。而扣案之冥紙20疊、鞭炮1串，係被告
    乙○○、甲○○、戊○○3人供97年1月21日實施恐嚇取財未
    遂犯罪行為為目的所購買預備而未使用之物，亦均應依刑法
    第38條第1項第2款規定宣告沒收。
據上論斷，應依刑事訴訟法第299條第1項前段，刑法第28條、第
339條第1項、第3項、第346條第1項、第3項、第47條第1項、第2
5條第2項、第38條第1項第2款、第51條第5款、第74條第1項第1
款、第2款、第2項第5款、第93條第1項第2款，刑法施行法第1條
之1第1項、第2項前段，判決如主文。
本案經檢察官古富祺到庭執行職務。
中    華    民    國    97    年    12    月    12    日
                  刑事第四庭  審判長法  官  蔡憲德
                                    法  官  許兆慶
                                    法  官  吳育霖
以上正本證明與原本無異。
如不服本判決應於收受判決後10日內向本院提出上訴書狀，並應
敘述具體理由；其未敘述上訴理由者，應於上訴期間屆滿後20日
內向本院補提理由書（均須按他造當事人之人數附繕本）「切勿
逕送上級法院」。告訴人或被害人如對於本判決不服者，應具備
理由請求檢察官上訴，其上訴期間之計算係以檢察官收受判決正
本之日期為準。
中    華    民    國    97    年    12    月    12    日
                                    書記官  林美芳
附錄本案論罪科刑法條：
中華民國刑法第339條（普通詐欺罪）
意圖為自己或第三人不法之所有，以詐術使人將本人或第三人之
物交付者，處5年以下有期徒刑、拘役或科或併科1千元以下罰金
。
以前項方法得財產上不法之利益或使第三人得之者，亦同。
前二項之未遂犯罰之。
第346條（單純恐嚇罪）
意圖為自己或第三人不法之所有，以恐嚇使人將本人或第三人之
物交付者，處6月以上5年以下有期徒刑，得併科1千元以下罰金
。
以前項方法得財產上不法之利益，或使第三人得之者，亦同。
前二項之未遂犯罰之。


司法院資訊處製作；財團法人民間司法改革基金會備份。
